【裁判字號】    98,易緝,108
【裁判日期】    990503
【裁判案由】    詐欺
【裁判全文】
臺灣桃園地方法院刑事判決             98年度易緝字第108號
公  訴  人  臺灣桃園地方法院檢察署檢察官
被      告  甲○○○○○○○ .
上列被告因詐欺案件，經檢察官聲請簡易判決處刑（97年度偵字
第20114 號），因本院認有刑事訴訟法第451 條之1 第4 項但書
第3 款之情形，改行通常訴訟程序，判決如下：
    主  文
甲○○○○○○○ ○○○○○ ○○○○○ ○○○○○無罪。
    理  由
一、聲請簡易判決處刑意旨略以：被告甲○○○○○○○ ○○○○○ ○○○○○ ○
    ○○○○（中譯名：傑斯漢，以下使用被告中譯名傑斯漢）能預
    見將自己申請之行動電話號碼供作他人使用，依一般社會生
    活之通常經驗，可能幫助不法犯罪集團詐欺並隱匿詐欺所得
    之財物，致使被害人及警方追查無門，竟仍不違其本意，基
    於幫助詐欺之犯意，而於民國97年5 月24日晚間7 時49分許
    前某時，在臺灣地區不詳地點，將其所申請之0000000000中
    華電信行動電話交付予某姓名年籍不詳人士，嗣該年籍不詳
    人士即以被告傑斯漢所提供之上開行動電話號碼，於報紙上
    刊登求職之廣告；嗣陳勤達（其所涉幫助詐欺犯行，業據本
    院以98年度易字第378 號判決拘役50日確定在案）見此求職
    廣告後，遂同基於幫助詐欺之犯意，於97年5 月24日晚間7
    時49分許前之同年5 月初某時，在桃園縣中壢市某處超商，
    將其所開立之新光商業銀行八德簡易型分行帳號0000-00-00
    0000-0號帳戶（下稱上開新光銀行帳戶）之存摺、金融卡及
    密碼交付予某姓名年籍不詳人士，再由該人交予其所屬之犯
    罪集團成員作為提款、轉帳及匯款之用，嗣該詐騙集團成員
    ，於97年5 月24日晚間7 時24分許致電予乙○○，佯稱網路
    購物分期付款約定有錯誤，需取消設定云云，致乙○○陷於
    錯誤，而於同日晚間7 時49分許，至自動櫃員機將新臺幣（
    以下同）29,989元匯至陳勤達上揭帳戶內後，旋遭提領一空
    。嗣乙○○發覺有異，始知受騙，並報警處理。因認被告傑
    斯漢涉有刑法第30條第1 項前段、第339 條第1 項之幫助詐
    欺取財罪嫌。
二、按被告未經審判證明有罪確定前，推定其為無罪；又犯罪事
    實應依證據認定之，無證據不得認定犯罪事實；又不能證明
    被告犯罪者，應諭知無罪之判決，刑事訴訟法第154 條第1
    項、第2 項及第301 條第1 項分別定有明文。又事實之認定
    ，應憑證據，如未能發現相當證據，或證據不足以證明，自
    不能以推測或擬制之方法，為裁判基礎（最高法院40年台上
    字第86號判例要旨參照）。另認定犯罪事實所憑之證據，雖
    不以直接證據為限，間接證據亦包括在內；然而無論直接或
    間接證據，其為訴訟上之證明，須於通常一般之人不致有所
    懷疑，而得確信其為真實之程度者，始得據為有罪之認定，
    倘其證明尚未達到此一程度，而有合理之懷疑存在時，即無
    從為有罪之認定，最高法院亦著有76年台上字第4986號判例
    可資參照。況刑事訴訟法第161 條第1 項亦規定，檢察官就
    被告犯罪事實，應負舉證責任，並指出證明之方法，是檢察
    官對於起訴之犯罪事實，應負提出證據及說服之實質舉證責
    任，倘其所提出之證據，不足為被告有罪之積極證明，或其
    指出證明之方法，無從說服法院以形成被告有罪之心證，基
    於無罪推定之原則，自應為被告無罪判決之諭知（最高法院
    92年台上字第128號判例要旨參照）。
三、證據能力方面：
    本案所引用之供述及非供述證據，經本院依法踐行調查證據
    程序，檢察官、被告均不爭執各該證據之證據能力，且亦查
    無依法應排除其證據能力之情形，是後述所引用證據之證據
    能力均無疑義，先予敘明。
四、本件公訴人認被告涉有前揭幫助詐欺取財犯行，無非係以：
    (一)被害人乙○○於警詢中之指述；(二)原同案被告陳勤達之供
    述；(三)行動電話通聯調閱查詢單；(四)外勞居留資料查詢、法
    務部入出境資料查詢表；(五)被害人匯款單據；(六)報紙分類廣
    告等為其主要論據。惟訊據被告堅詞否認有何幫助詐欺取財
    犯行，辯稱：0000000000號行動電話係伊在臺灣工作時所申
    請使用的，後來因為伊工作的公司關門，在伊要返回菲律賓
    前，將行動電話SIM 卡留在宿舍的房間內，伊沒有將SIM 卡
    交付或出售他人使用，且並未涉入本件詐欺犯行等語。本院
    查：
（一）原同案被告陳勤達所開立之上開新光銀行帳戶，為詐欺集
      團使用供被害人伍葦蓁匯入詐騙款項，且被害人伍葦蓁匯
      入之款項旋遭提領一空之事實，已據證人即被害人伍葦蓁
      於警詢時證述綦詳，並有證人伍葦蓁提出之合作金庫自動
      櫃員交易明細單、臺灣新光商業銀行八德簡易型分行97年
      6 月11日（97）新光銀八德字第097020號函及函附開戶人
      基本資料及交易明細表在卷可憑（見臺灣桃園地方法院檢
      察署97年度偵字第20114 號卷第17-24 頁），可見原同案
      被告陳勤達所開立之上開新光銀行帳戶確實供犯罪集團作
      為向被害人詐欺取財後，取得贓款所用之工具無訛。
（二）又證人即原同案被告陳勤達於警詢證稱：伊係於97年5 月
      間因看到自由時報的求職廣告，就撥打廣告上的00000000
      00號電話聯絡，後來在桃園縣中壢市火車站前超商將上開
      新光銀行帳戶存摺、金融卡及密碼交給一個自稱「邱大哥
      」之人等語，並提出自由時報分類廣告影本1 份可參（見
      同前偵卷第7 、10頁）；而該0000000000號行動電話門號
      係被告於95年4 月14日所申請使用，被告對此亦坦承在卷
      ，復有通聯調閱查詢單1 紙、中華電信股份有限公司客戶
      服務處第一客服中心、第一作業中心（行動）查詢電信使
      用者資料函復單及所附申辦資料1 份附卷可憑（見同前偵
      卷第11頁；本院易緝卷第40-46 頁），然被告是否構成幫
      助詐欺取財犯行，應視上揭行動電話門號SIM 卡是否係被
      告出售或交付本案詐欺集團成員使用，且此部分事實應由
      檢察官舉出證據證明之。
（三）查被告係來臺工作之外籍勞工，其於95年3 月15日入境臺
      灣後，於97年2 月20日出境之事實，有法務部入出境資訊
      連結作業1 份附卷可稽（見偵卷第31頁），惟依卷附陳勤
      達所提出之自由時報分類廣告所示，被告申請之上開行動
      電話門號係於97年5 月23日始被刊登在求職廣告供求職者
      聯絡，斯時被告既已離開臺灣，倘上開行動電話門號確係
      被告親自出售或交付本案詐欺集團成員使用，自應係被告
      在離開臺灣之前所為，然被告究係何時出售或交付何人使
      用之事實，未見檢察官舉出證據證明之，自不能僅憑上開
      行動電話門號係被告所申請，即遽為不利被告之認定。
（四）再者，詐欺集團成員使用第三人之行動電話門號充為詐騙
      或聯絡使用之目的，無非在於隱匿其等真實身分以阻絕查
      緝，並有不斷變更使用門號之特性，此乃本院辦理相關詐
      欺案件所已知之事實，上開行動電話門號若係被告出於己
      意出售或交付他人使用，詐欺集團成員在取得上開可得利
      用之行動電話門號時，衡情亦應迅即使用，否則若果被告
      反悔而終止該門號使用，豈不白費心機，本案被告申請之
      行動電話門號竟在被告離開臺灣逾3 個月時始使用，猶非
      尋常。且被告所申請使用之上開行動電話門號係屬預付卡
      門號，此據中華電信股份有限公司函覆本院明確在卷，預
      付卡之使用方式，係以購買儲值卡儲值之方式，預付通話
      費用，換言之，預付卡型之行動電話門號SIM 卡，在仍有
      通話餘額、使用期限尚未屆滿之前，即可插入行動電話機
      具內使用，亦可再予儲值繼續使用。查被告自95年4 月14
      日申請上開行動電話門號啟用後，至其於97年2 月20日離
      開臺灣時，甚至其出境後，同年5 月23日仍被刊登在報紙
      分類廣告上，足見迄至97年5 月23日止，上開行動電話門
      號仍可使用，而被告乃在臺工作之外籍勞工，對於預付卡
      門號不欲繼續使用後應該如何處理，未必知悉，則被告辯
      稱：其因欲返回菲律賓，自認已不會再有使用該門號之機
      會，乃將SIM 卡留置在其宿舍內等語，並無何悖於常情之
      處。職是，本件實難排除上開行動電話門號SIM 卡係於被
      告棄置後遭有心利用之人士取得，並續予儲值使用之情形
      。
（五）至公訴人聲請再向中華電信股份有限公司查明行動電話預
      付卡逾期退租之條件為何部分，因上開動電話門號係於97
      年5 月23日遭「風險停話」，遲至98年4 月15日始逾期退
      租（參本院易緝卷第40頁），停話後上開行動電話門號自
      已無法繼續使用，顯見預付型行動電話門號逾期退租之條
      件，與本案被告是否構成幫助詐欺取財罪，並無重要關係
      ，本院認無調查之必要，附此敘明。
五、綜上所述，本案既缺乏積極證據可得證明被告出售或交付上
    開行動電話門號予詐欺集團成員使用，且無法排除上開行動
    電話門號係遭詐欺集團成員以不詳方式取得後使用之可能性
    ，本件公訴人所提出之證據，尚未達於通常一般之人均不致
    有所懷疑，得確信其為真實之程度，而有合理之懷疑存在，
    本院無從形成被告有罪之確信。此外，復查無其他積極證據
    足資證明被告確有公訴意旨所指之幫助詐欺取財犯行，揆諸
    前開說明，並基於「罪證有疑，利於被告」之刑事訴訟原則
    ，本院認被告之犯罪尚屬不能證明，依法應為無罪之諭知。
據上論斷，應依刑事訴訟法第452 條、第301 條第1 項，判決如
主文。
本案經檢察官周芝君到庭執行職務。
中    華    民    國    99    年    5     月    3     日
                  刑事第十二庭  審判長法  官  魏于傑
                                      法  官  羅國鴻
                                      法  官  許雅婷
以上正本證明與原本無異。
如不服本判決，應於判決送達後10日內向本院提出上訴狀（應附
繕本），其未敘述上訴理由者，應於上訴期間屆滿後20日內補提
理由書狀於本院，上訴於臺灣高等法院。
                                      書記官  吳玉蘭
中    華    民    國    99    年    5     月    7     日

司法院資訊處製作；財團法人民間司法改革基金會備份。
